臺灣臺北地方法院刑事判決　　　　　　　　　　　　　九十三年度交訴字第二０號
　　公　訴　人　臺灣臺北地方法院檢察署檢察官
　　被　　　告　甲○○
右列被告因業務過失致死案件，經檢察官提起公訴（九十二年度偵字第一八五四七號
），本院判決如左：
    主  文
甲○○從事業務之人，因業務上之過失致人於死，處有期徒刑捌月。
    事  實
一、甲○○為營業小客車司機，負責駕駛營業用小客車載運乘客，為從事駕駛業務之
    人，於民國九十二年八月三十一日凌晨一時四十分許，駕駛車號七Ｄ—一五三號
    營業小客車，沿臺北市○○路○段二段慢車道第一車道由南往北方向行駛，途經
    辛亥路與建國南路口時，本應注意汽車行駛至交岔路口時，其行進、轉彎應遵守
    燈光號誌之指示，亦應注意車前狀況，隨時採取必要之安全措施，且當時天氣晴
    、夜間有照明、路面鋪裝柏油、乾燥、無缺陷及障礙物，且視距良好，亦無其他
    不能注意之情事，詎其疏未注意當時僅有直行之綠燈，並未顯示左轉之綠燈箭頭
    燈號，竟仍違規左轉，適有劉為國騎乘車號ＡＷＶ—五二九號重型機車，沿建國
    南路由北往南方向行駛至上開交岔路口，甲○○因此閃避不及，致其所駕駛汽車
    之右側車頭與劉為國所騎乘之機車車頭發生擦撞，劉為國因此人車倒地，並受有
    胸腹腔內出血併頸椎骨折之傷害，嗣經送國立臺灣大學醫學院附設醫院（以下簡
    稱臺大醫院）施以急救後，仍因多重系統創傷延至同日上午四時十五分許不治死
    亡。甲○○於車禍發生後，在未被有偵查犯罪職權之機關或公務員發覺前，即主
    動向據報到場處理之臺北市政府警察局大安分局交通隊警員坦承肇事接受裁判。
二、案經被害人劉為國之母劉高桂月訴由臺北市政府警察局大安分局報請臺灣臺北地
    方法院檢察署檢察官偵查起訴。
    理  由
一、訊據被告甲○○固坦承於右揭時、地駕駛車號七Ｄ—一五三號營業小客車，與被
    害人劉為國所騎乘之車號ＡＷＶ—五二九號重型機車發生車禍，並造成被害人死
    亡結果等事實，惟矢口否認對於本件車禍之發生有任何過失，辯稱：車禍發生當
    時有允許左轉之燈號，因此並未違規左轉，而是被害人違反燈號管制才撞上其所
    駕駛之車輛云云。經查：
  (一)本件車禍發生之事實，有卷附交通事故分析研判表、道路交通事故調查現場圖、
    補充資料表、談話紀錄表、道路交通事故調查報告表(一)、(二)、現場照片等件可稽
    （本院卷第十至十九頁）。而被害人確係因本件交通事故受有如事實欄所載之傷
    害，經送醫急救後延至事發當日四時十五分許不治死亡等情，亦經臺灣臺北地方
    法院檢察署檢察官督同法醫師相驗無訛，有相驗屍體證明書、驗斷書、相驗報告
    書、勘驗筆錄、相驗照片及臺大醫院急診病歷專用紙在卷足憑（相卷第二十四、
    三十一、三十四至五十頁、第十頁）。
  (二)本件車禍發生之交岔路口燈號，其第一時制當建國南路由北往南方向之燈號為下
    匝道直行車綠燈、外側車道為直行車、左轉車綠燈時，辛亥路由南往北方向之燈
    號則僅允許直行；而第二時制當辛亥路由南往北方向燈號顯示綠燈允許直行及往
    西左轉時，建國南路由北往南方向之燈號則為紅燈，禁止直行或左轉，此有臺北
    市政府交通管制局九十三年七月十四日北市交工控字第０九三三二四九七九００
    號函附建國南路辛亥路口交通號誌時制表附卷可稽（本院卷第四十八頁），並經
    臺灣臺北地方法院檢察署檢察官勘驗現場屬實，製有勘驗筆錄在卷可查（偵查卷
    第三十二頁）。參以證人即當時駕車行經建國南路由北往南方向行駛之丙○○於
    本院結證稱，車禍發生當時建國南路由北往南之交通號誌確定為直行之綠燈；另
    證人即同時於上開地點與被告所駕駛車輛發生擦撞之乙○○亦結證稱，被害人當
    時與其同向行駛，行經上開交岔路口時之燈號已可綠燈直行，而且不是燈號剛轉
    變後之停車起步等語（本院九十三年十一月二十九日審判筆錄第五頁、十頁），
    以及被告亦自陳當時有看到綠燈，沒有左轉彎的燈號等語（上開審判筆錄第十五
    頁）。則被害人於本件車禍發生當時，行經建國南路與辛亥路交岔路口由北往南
    方向行駛之燈號應為綠燈之事實，既可認定，參酌上開交通號誌時制表所示之第
    一及第二時制，被告沿辛亥路慢車道第一車道由南往北方向行駛之燈號，應僅有
    允許直行之綠色圓形燈號，絕無顯示為左轉往西箭頭綠燈之可能。被告辯稱當時
    其行進方向之燈號為允許左轉之綠燈云云，顯與事實不符，無從採信，而堪認其
    確有違反燈號管制違規左轉之事實。且臺北市車輛行車事故鑑定委員會之鑑定結
    果亦同此認定，有該會九十三年一月二日北鑑審字第０九二三０四０四二００號
    函附鑑定意見書在卷可證（偵查卷第五十五頁）。
  (三)按汽車行駛至交岔路口，其行進、轉彎，應應遵守燈光號誌或交通警察之指示，
    遇有交通警察指揮與燈光號誌並用時，以交通警察之指揮為準。道路交通安全規
    則第一百零二條第一項第一款定有明文。又圓形綠燈在無其他標誌、標線禁制或
    指示下，圓形綠燈表示准許車輛直行或左、右轉。而箭頭綠燈表示則僅准許車輛
    依箭頭指示之方向行駛。道路交通標誌標線號誌設置管理條例第二百零六條第一
    款第一點、第二款第一點亦分別定有明文。而本件車禍發生當時天候晴、夜間有
    照明、路面鋪裝柏油、乾燥、無缺陷或其他障礙物，視距良好，此有前開道路交
    通事故調查報告表附卷可參，且亦無其他不能注意之情事，詎被告行經前揭交岔
    路口時並無顯示左轉之箭頭綠燈，竟仍違反燈號之指示而貿然左轉，以致發生本
    件車禍，其對於本件車禍之發生為有過失，自可認定。而被害人因本件車禍導致
    死亡之結果，亦與被告之過失有因果關係。本案事證明確，被告犯行堪以認定，
    應依法論科。
二、查被告為營業用小客車之駕駛，負責旅客載運之業務，於本件車禍發生時為從事
    業務之人。核其所為，係犯刑法第二百七十六條第二項、第一項之因業務上過失
    致人於死罪。次查被告於本件車禍發生之後停留於現場，並於犯罪未被有偵查權
    之機關發覺前，向據報到場處理之臺北市政府警察局大安分局交通分隊警員坦承
    為肇事人，自首犯罪並接受裁判，有自首調查表一紙在卷可按（本院卷第二十頁
    ），符合自首之要件，應依刑法第六十二條前段規定減輕其刑。爰審酌被告於深
    夜駕車未能注意燈號顯示，竟違規左轉導致發生本件車禍，過失情節非輕，所造
    成之損害亦屬嚴重而無以回復，且犯後對於是否有允許左轉燈號乙節狡詞辨解，
    亦未與被害人家屬達成民事賠償之和解，然其對於車禍發生之事實並不爭執，及
    其生活情況與智識程度等一切情狀，量處如主文所示之刑，以示懲儆。
據上論斷，應依刑事訴訟法第二百九十九條第一項前段，刑法第二百七十六條第二項
、第六十二條前段，罰金罰鍰提高標準條例第一條前段，判決如主文。
本案經檢察官張書華到庭執行職務
中　　　華　　　民　　　國　　九十三　　年　　 十二 　　月　　　十三  　日
                                      臺灣臺北地方法院交通法庭
                                          審判長法  官  黃雅芬
                                                法  官  劉秀君
                                                法  官  余明賢
右正本證明與原本無異。
如不服本判決，應於判決送達後十日內，向本院提出上訴狀。
                                                書記官  廖純瑜
中　　　華　　　民　　　國　　九十三　　年　　 十二 　　月　　　十三　　日
附錄本案論罪科刑法條
中華民國刑法第二百七十六條
因過失致人於死者，處二年以下有期徒刑、拘役或二千元以下罰金。
從事業務之人，因業務上之過失犯前項之罪者，處五年以下有期徒刑或拘役，得併科
三千元以下罰金。
